臺北高等行政法院判決
　　　　　　　　　　　　　　　　　　 96年度簡字第00238號
原　　　告　甲○○
訴訟代理人　許景鐿律師
複　代理人　丙○○
被　　　告　國防部後備司令部
代　表　人　余連發（司令）
訴訟代理人　丁○○
　　　　　　戊○○
　　　　　　乙○○
上列當事人間因退除給與事件，原告不服國防部中華民國96年01
月09日96年決字第008號訴願決定，提起行政訴訟。本院判決如
下：
　　主  文
原告之訴駁回。
訴訟費用由原告負擔。
　　事  實
一、事實概要：原告於民國（以下同）82年08月17日進入運輸兵
    學校就讀，畢業後於82年11月11日任軍官，並於95年06月24
    日以上尉階退伍，領有退除給與。原告因認為其舊制年資為
    3 年5 個月又26日，應發給舊制6 個基數退伍金，惟其退伍
    時僅發給舊制5 個基數退伍金，遂向被告申請補發。經被告
    以95年08月16日御人字第0950004690號暨95年09月12日御人
    字第0950005258號書函覆有關退除給與計算規定，並說明無
    短發退除給與舊制1 基數情事。原告不服，提起訴願，經訴
    願決定駁回，原告猶未甘服，遂向本院提起行政訴訟。
二、兩造主張：
甲、原告起訴意旨略以：
  (一)就「如何計算施行前後年資之退除給與，才是最有利於原告
    之方式」說明之：
  1.舊制年資畸零數併入新制前：
    原告於82年08月17日入伍，95年06月24日因「役期屆滿」退
    伍，原告對退除給與，在舊制年資為3年5個月又26日，倘依
    前揭陸海空軍軍官士官服役條例第37條第3項第1款規定之附
    表二算式，服現役實職年資自3年零1日至屆滿3年半者，發
    給6個基數，新制年資為9年5個月又23日（基數為14.5），
    則舊制退伍金為198,180[（32,100＋930）×6]元；新制退
    伍金為930,900元（32,100×2×14.5）。舊制退伍金加新制
    退伍金共計1,129,080元。
  2.舊制年資畸零數併入新制後：
    被告對退除給與，在舊制年資為3年5個月又26日，依據前揭
    陸海空軍軍官士官服役條例第37條第1項規定，3年5個月又
    26日中，其中之5個月又26日，屬於年資累計不滿1年之畸零
    數，併入施行後之年資計算，進整為6個月後併入新制年資
    計算，故核定舊制年資3年，發給5個基數退除給與，新制年
    資9年11個月又23日（基數為15）。則舊制退伍金為165,150
    元[（32,100＋930）×5]；新制退伍金為963,000元（32,10
    0 ×2 ×15）。舊制退伍金加新制退伍金共計1,128,150元
    。
  (二)原告對新舊制現役年資主張之算式所得為1,129,080 元，被
    告算式為1,128,150 元，兩相比較，就金額總計言，前者比
    後者多930 元，且在本條例施行前舊制現役年資之計算上為
    6 個基數，而非5 個基數，是以原告主張之算式對原告較為
    有利，而此有利適用之優先原則即是前揭陸海空軍軍官士官
    服役條例第37條第1 項末段及同法施行細則第32條所規定：
    「有關本條例施行前後年資之取捨，應採利於當事人之方式
    行之。」又法律之適用，應忠於法律條文規範之旨趣，而所
    謂應採利於當事人之方式以解釋施行前後年資之取捨，自是
    兩種算式相較之下，取舊制年資（舊制退伍金為198,180 元
    ）不併入新制年資算式對原告有利。被告未釐清究竟何者算
    式才是有利原告計算，且引用與法律位階抵觸之注意事項或
    函文解釋作為其依據（按注意事項僅僅是行政機關內部作業
    之規章，尚不足稱為命令），即87年08月21日發布之軍職人
    員舊制年資畸零數併入新制年資計算後應補發退除給與差額
    注意事項第1 條之規定：「基於軍公教退撫新制整體規劃一
    致適用原則，軍職人員舊制年資不滿1 年之畸零數，一律併
    入新制年資內計算。」被告適用、解釋法律均有違誤。
  (三)綜上所述，惠請鈞院將違法、錯誤之訴願決定撤銷，判決被
    告應給付原告1 個基數之退除給與32,100元及自95年06月26
    日起至清償日至，按年利率18% 計算之利息。
乙、被告答辯意旨略以：
  (一)原告應核予舊制退伍金5 個基數及新制退伍金15個基數：
  1.原告係82年08月17日入伍，82年11月11日任官，申請於95年
    06月24日退伍，實際舊制年資為3 年5 個月又26日（含士兵
    年資2 個月又24日暨大專集訓7 週），依國防部人事參謀次
    長室89年09月21日（89）易晨字第24213 號函轉銓敘部就公
    務人員、教育人員退休給與畸零數年資及再一次補償金核計
    意見：「基於軍公教退撫新制整體一致原則規劃之精神，軍
    職人員未滿1 個月之舊制畸零天數，應進整為1 個月後，再
    併入新制年資，並分別依新舊制規定核算退除給與。」原告
    未滿1 年之舊制年資5 個月又26日應進整為6 個月後併入新
    制年資計算，是以核定之舊制年資為3 年；復依前揭陸海空
    軍軍官士官服役條例施行細則第32條之規定：「舊制年資未
    逾3 年者，滿1 年發給1 個基數，爾後每滿1 年，發給2 個
    基數，最高為5 個基數。」原告核定之舊制年資為3 年整，
    未逾3 年，應核予舊制退伍金5 個基數。
  2.原告實際新制年資為9年5個月又23日，併計未滿1年之舊制
    年資畸零數6個月後，核定新制年資為9年11個月又23日，依
    陸海空軍軍官士官服役條例第25條規定，每服現役1年，給
    與1.5基數，尾數6個月以上，未滿1年者，以1年計，故應核
    予新制退伍金15個基數。
  (二)原告併入後退伍金較併入前退伍金減少930 元，應於舊制年
    資退伍金內補足，被告已依規定補足其短少之差額，並無短
    發原告退伍金：
  1.依國防部人事參謀次長室87年08月21日（87）易晨字第1589
    5號函規定：「凡舊制年資畸零數併入新制年資後退除所得
    ，低於併入前退除所得者，其差額部份應予補足，並併入原
    舊制年資退除給與列計。」經計算原告併計前後退除所得如
    下：
    (1)舊制畸零數併入新制前：
      舊制3年5個月又26日（基數為6），新制9年5個月又23日
      （基數為14.5），則舊制退伍金為198,180[（32,100＋93
      0）×6]元；新制退伍金為930,900元（32,100 ×2 ×14.
      5）。舊制退伍金加新制退伍金共計1,129,080元。
    (2)舊制畸零數併入新制後：
      舊制3年（基數為5），新制9年11個月又23日（基數為15
      ）。則舊制退伍金為165,150元[（32,100＋930）×5]；
      新制退伍金為963,000元（32,100 ×2 ×15）。舊制退伍
      金加新制退伍金共計1,128,150元
    (3)併入後退伍金（1,128,150元）較併入前退伍金（1,129,0
      80元）減少930元，應於舊制年資內補足。
  2.原告前奉被告御人字第0950002611號令核定於95年06月24日
    退伍，依規定核算舊制退伍金166,080元（含補發差額930元
    ），新制退伍金15基數（由公務人員退休撫卹基金管理委員
    會核發963,000元），實發新、舊退伍金合計1,129,080元（
    如原案1）。
  (三)原告主張被告對其新、舊制年資之退除給與核算方式有誤，
    依原告主張之算式所得新、舊制退伍金合計為1,129,080 元
    ，優於被告核算之1,128.150 元，惟被告實際核算原告之舊
    制退伍金為166,080 元（含補發差額930 元），新制年資15
    個基數，由公務人員退休撫卹基金管理委員會核發新制退伍
    金為963,000 元，實發新、舊制退伍金金額合計為1,129,08
    0 元。原告所主張被告核算之金額為1,128,150 元，顯與事
    實不符。且被告以95年08月16日御人字第0950004690號暨95
    年09月12日御人字第0950005258號書函覆有關退除給與計算
    規定，並說明無短發退除給與舊制1 基數情事，上揭情形均
    在卷可證。
  (四)綜上，被告依法核算原告之新、舊制退伍金並詳實答覆原告
    對領受之新、舊制退伍金基數疑義，認事用法並無違誤之處
    。原告提起訴訟，顯無理由，爰請求判決駁回原告之訴。
　　理  由
一、按「軍官、士官在本條例施行前後，均有現役年資者，應前
    後合併計算。但本條例施行前之現役年資，最高採計30年，
    連同本條例施行後之現役年資，合計超過35年者，仍以35年
    計。本條例施行前，年資累計不滿1年之畸零數，併入本條
    例施行後年資計算。有關本條例施行前後年資之取捨，應採
    利於當事人之方式行之。」、「本條例施行前已服役，施行
    後退除者，支領之退除給與，低於施行前退除者之所得，應
    補足其差額。」分別為陸海空軍軍官士官服役條例第37條第
    1 項、第39條第2 項之規定。次按「軍官、士官在本條例施
    行前之現役年資未逾3 年，與本條例施行後現役年資併計，
    合於支領退伍金者，本條例施行前之現役年資，滿1 年者，
    按本條例第37條附表所定基數，發給1 個基數，爾後每滿1
    年，發給2 個基數，最高為5 個基數。」「前項年資以整年
    計算，未滿整年之畸零數，併入本條例施行後年資計算。有
    關本條例施行前後年資之取捨，應採利於當事人方式行之。
    」分別為同法施行細則第32條第1 、2 項之規定。
二、本件係原告前於82年08月17日進入運輸兵學校就讀，畢業後
    於82年11月11日任軍官，並於95年06月24日以上尉階退伍，
    領有退除給與。原告因認為其舊制年資為3 年5 個月又26日
    ，應發給舊制6 個基數退伍金，惟其退伍時僅發給舊制5 個
    基數退伍金，遂向被告申請補發。經被告函覆有關退除給與
    計算規定，並說明無短發退除給與舊制1 基數情事。原告不
    服，提起訴願，經訴願決定駁回，原告猶未甘服，向本院提
    起行政訴訟，並為如事實欄所載之主張。
三、經查：
  (一)原告係於82年08月17日進入運輸兵學校就讀，畢業後於82年
    11月11日任軍官，並於95年06月24日以上尉階退伍而領有退
    除給與之事實，此有中部地區後備指揮部民國95年6 月份退
    伍除役名冊在卷足憑，且為原告所不爭執，洵堪認定。
  (二)依國防部人事參謀次長室87年08月21日以（87）易晨字第15
    895 號函發布之軍職人員舊制年資畸零數併入新制年資計算
    後應補發退除給與差額注意事項第1 條規定：「基於軍公教
    退撫新制整體規劃一致適用原則，軍職人員舊制年資不滿1
    年之畸零數，一律併入新制年資內計算。」，且本項措施自
    86年01月01日起施行。有該函附訴願卷可考。本件原告係82
    年08月17日入伍，82年11月11日任官，於95年06月24日退伍
    ，而新制年資以86年1 月1 日為起算日，是以原告舊制年資
    為3 年5 個月又26日（含士兵年資2 個月又24日暨大專集訓
    7 週），依國防部人事參謀次長室89年09月21日（89）易晨
    字第24213 號函轉銓敘部就公務人員、教育人員退休給與畸
    零數年資及再一次補償金核計意見：「基於軍公教退撫新制
    整體一致原則規劃之精神，軍職人員未滿1 個月之舊制畸零
    天數，應進整為1 個月後，再併入新制年資，並分別依新舊
    制規定核算退除給與。」，原告未滿1 年之舊制年資5 個月
    又26日應進整為6 個月後併入新制年資計算，其舊制年資為
    3 年。另依上開陸海空軍軍官士官服役條例施行細則第32
    條之規定，舊制年資為3 年，未逾3 年，故被告核定原告舊
    制退伍金為5 個基數，依法自無不合。另原告實際新制年資
    為9 年5 個月又23日，併計未滿1 年之舊制年資畸零數6 個
    月後，其新制年資為9 年11個月又23日，依陸海空軍軍官士
    官服役條例第25條規定，每服現役1 年，給與1.5 基數，尾
    數6 個月以上，未滿1 年者，以1 年計；故被告核定原告新
    制退伍金為15個基數，亦無違誤。是原告主張其舊制退伍金
    應為6 個基數，新制退伍金為14.5個基數，容有誤解，自不
    足採。
  (三)另依國防部人事參謀次長室87年08月21日（87）易晨字第15
    895 號函規定：「凡舊制年資畸零數併入新制年資後退除所
    得，低於併入前退除所得者，其差額部份應予補足，並併入
    原舊制年資退除給與列計。」，被告核算舊制畸零數併入新
    制前，其舊制退伍金加新制退伍金共計1,129, 080元；而舊
    制畸零數併入新制後，舊制退伍金加新制退伍金共計1,128,
    150 元；是以併入後退伍金較併入前退伍金減少930 元，應
    於舊制年資內補足，依法自屬有據。
四、綜上所述，被告依前揭規定核予原告舊制年資退伍金5 個基
    數，新制年資退伍金15個基數，且補足其短少之差額，原處
    分依法自無不合；訴願決定遞予維持，俱無不合。原告仍執
    前詞，訴請撤銷訴願決定，並請求被告應給付原告1 個基數
    之退除給與32,100元及自95年06月26日起至清償日止，按年
    利率18% 計算之利息，為無理由，應予駁回。又本件為簡易
    訴訟程序事件，依卷內資料及本院調查所得，事證已臻明確
    ，故不經言詞辯論為之，併此敘明。
據上論結，本件原告之訴為無理由，依行政訴訟法第233條第1項
、第236 條、第195 條第1 項後段、第98條第1 項前段，判決如
主文。
中　　華　　民　　國　　96　　年　   11　　月　  8　  日
                           第七庭　法　官  黃秋鴻
上為正本係照原本作成。
本件以訴訟事件所涉及之法律見解具有原則性者為限，始得於本
判決送達後20日內向本院提出上訴狀並表明上訴理由，如已於本
判決宣示後送達前提起上訴者，應於判決送達後20日內補具上訴
理由（均按他造人數附繕本），且經最高行政法院許可後方得上
訴。
中　　華　　民　　國　　96　　年　   11　　月　  8　  日
 　　  　　　　　　　   　　　     書記官  林苑珍
